【裁判字號】    97,聲,1453
【裁判日期】    970630
【裁判案由】    聲請定其應執行刑
【裁判全文】
臺灣臺北地方法院刑事裁定              97年度聲字第1453號
聲  請  人  臺灣臺北地方法院檢察署檢察官
受  刑  人  甲○○
                      5樓
上列聲請人因受刑人數罪併罰有二裁判以上，聲請定其應執行之
刑（97年度執聲字第894 號），本院裁定如下：
    主  文
甲○○所犯如附表所示之罪，應執行有期徒刑捌月，如易科罰金
，以銀元參佰元即新台幣玖佰元折算壹日。
    理  由
一、聲請意旨略以：上列受刑人甲○○因犯商業會計法等案件，
    先後判處如附表（其中附表編號1 最後事實審法院及案號、
    確定判決法院及案號，均有誤，應予更正）所示之刑，並均
    經分別確定在案，有各該判決附卷可稽，依刑法第53條、第
    51 條 第6 款規定，應定其應執行之刑，爰依刑事訴訟法第
    477 條第1 項規定，聲請裁定定其應執行刑等語。
二、按裁判確定前犯數罪者，併合處罰之；數罪併罰，有二裁判
    以上者，依刑法第51條之規定，定其應執行之刑，刑法第50
    條、第53條分別定有明文。
三、查受刑人為違反商業會計法等行為後，刑法部分條文於民國
    94年2 月2 日經總統公布修正，並自95年7 月1 日起施行。
    按行為後法律有變更者，適用行為時之法律，但行為後之法
    律有利於行為人者，適用最有利於行為人之法律，現行刑法
    第2 條第1 項定有明文。又依刑法第51條定應執行刑時，裁
    判確定前犯數罪，其中一罪在新法施行前者，亦應為新舊法
    比較，最高法院95年5 月23日第8 次刑事庭會議著有決議可
    資參照。查修正前刑法第51條第5 款原規定：「五、宣告多
    數有期徒刑者，於各刑中之最長期以上，各刑合併之刑期以
    下，定其刑期。但不得逾二十年。」修正為：「五、宣告多
    數有期徒刑者，於各刑中之最長期以上，各刑合併之刑期以
    下，定其刑期。但不得逾三十年。」經比較修正前後規定之
    結果，修正後之刑法第51條第5 款並無較有利於行為人之情
    形，是依刑法第2 條第1 項前段規定，自應依修正前刑法第
    51條第6 款之規定，定其應執行之刑，先予敘明。
四、經查，本件受刑人前因先後犯竊盜、商業會計法案件（犯罪
    日期分別為：民國91年4 月13日、93年2 月至93年10月止）
    ，經臺灣高等法院於94年6 月30日以93年度上易字第1750號
    判處有期徒刑8 月，並因符合中華民國96年罪犯減刑條例之
    規定，經臺灣高等法院以96年度聲減字第469 號裁定減為有
    期徒刑4 月確定；再經本院於97年4 月17日以96年度訴字第
    1361號判決有期徒刑1 年，減為有期徒刑6 月確定，此有該
    刑事判決、刑事裁定及臺灣高等法院被告前案紀錄表在卷可
    稽，足認受刑人因犯竊盜罪，經臺灣高等法院判決有罪確定
    之前，另犯有上開附表編號2 所示商業會計法之犯行。揆此
    ，檢察官依刑事訴訟法第477 條第1 項規定，聲請犯罪事實
    最後判決之本院裁定定其應執行之刑，於法即屬有據，應予
    准許。
五、按被告行為後，關於易科罰金之折算標準，除刑法第41條有
    所修正外，罰金罰鍰提高標準條例亦於95年5 月17日經總統
    公布修正，刪除第2 條有關易科罰金及易服勞役折算標準之
    規定，並自95年7 月1 日起施行。修正前刑法第41條規定：
    「犯最重本刑為五年以下有期徒刑以下之刑之罪，而受六個
    月以下有期徒刑或拘役之宣告，因身體、教育、職業、家庭
    之關係或其他正當事由，執行顯有困難者，得以一元以上三
    元以下折算一日，易科罰金。但確因不執行所宣告之刑，難
    收矯正之效，或難以維持法秩序者，不在此限。併合處罰之
    數罪，均有前項情形，其應執行之刑逾六月者，亦同。」並
    依修正前罰金罰鍰提高標準條例第2 條規定，就易科罰金折
    算1 日之數額提高為100 倍即銀元100 元以上300 元以下，
    經折算為新臺幣則為新臺幣300 元以上900 以下；修正後刑
    法第41條則規定：「犯最重本刑為五年以下有期徒刑以下之
    刑之罪，而受六個月以下有期徒刑或拘役之宣告者，得以新
    臺幣一千元、二千元或三千元折算一日，易科罰金。但確因
    不執行所宣告之刑，難收矯正之效，或難以維持法秩序者，
    不在此限。前項規定於數罪併罰，其應執行之刑未逾六月者
    ，亦適用之。」而罰金罰鍰提高標準條例第2 條有關易科罰
    金折算1 日之數額提高倍數規定，即不再適用，比較修正前
    後之易科罰金折算標準，自以修正前刑法第41條之規定較有
    利於受刑人。故依刑法第2 條第1 項後段之規定，前述各罪
    之易科罰金折算標準，均應適用修正前刑法第41條第1 項前
    段之規定，併依刑法施行法第3 條之1 第3 項之規定，適用
    修正前刑法第41條第2 項之規定，易科罰金並定其應執行之
    刑。爰依較有利於受刑人行為時即95年7 月1 日修正施行前
    刑法第41條第1 項前段規定，諭知易科罰金之折算標準及銀
    元折算新台幣之折算標準。
六、依刑事訴訟法第477 條第1 項，刑法第2 條第1 項前段、第
    53條，修正前刑法第41條第1 項前段、第2 項、第51條第5
    款，刑法施行法第3 條之1 第3 項，修正前罰金罰鍰提高標
    準條例第2 條，現行法規所定貨幣單位折算新臺幣條例第2
    條，裁定如主文。
中    華    民    國    97    年    6     月    30    日
                 刑事第六庭    法  官  林孟皇
本正本證明與原本無異。
如不服本裁定，應於送達後5日內向本院提出抗告狀。
                               書記官  宋德華
中    華    民    國    97    年    6     月    30    日


司法院資訊處製作；財團法人民間司法改革基金會備份。
